臺灣士林地方法院民事判決　　　　　　　99年度訴字第1064號
原　　　告　李佩俞
訴訟代理人　張肇麟
被　　　告　李福財
上列當事人間返還停車位等事件，本院於民國99年12月13日言詞
辯論終結，判決如下：
    主  文
被告應將坐落新北市○○區○○段1532建號如附圖所示之停車位
返還原告及其餘共有人。
訴訟費用由被告負擔。
本判決第一項於原告以新臺幣貳拾萬元為被告供擔保後，得假執
行。但被告如於假執行程序實施前，以新臺幣伍拾萬元為原告預
供擔保，得免為假執行。
    事  實  及  理  由
一原告起訴主張：原告於民國97年12月23日因夫妻贈與之原因，
  由原告訴訟代理人贈與原告新北市○○區○○段1502號（一層
  、地下層，以下簡稱1502建號建物）即門牌號碼新北市○○區
  ○○街41巷16號之所有權，就共同使用之同段1531建號建物所
  有權應有部分1/43、同段1532號建號建物（以下簡稱1532建號
  建物）之所有權應有部分1/31。被告之配偶張梅英則於86年6
  月17日取得同段建號1523號（以下簡稱1523建號建物）即門牌
  號碼新北市○○區○○街41巷10號5 樓之所有權及共同使用部
  分1531建號建物之所有權應有部分1/43。如附圖所示之停車位
  （以下簡稱系爭停車位）係位於系爭1532建號建物之登記範圍
  之內，被告或其配偶並無1532建號之所有權應有部分，卻占用
  系爭停車位。原告為1532建號建物之共有人之一，爰依據民法
  第821 條規定，請求被告將所占用之系爭停車位返還原告及其
  他共有人。並聲明：被告應將如附圖所示之停車位返還原告及
  其他共有人，並願供擔保請准宣告假執行。
二被告之抗辯：被告與其配偶在購買1523建號建物時，亦同時購
  買停車位一個，並由當時之建商將被告夫妻所購之建物及系爭
  車位一同交付被告夫妻。被告使用系爭停車位，在社區一直都
  無任何爭執，直至原告之配偶即本件之訴訟代理人向法院標得
  1502建號建物及共同使用部分後，才質疑被告使用系爭停車位
  之合法性。且1532號建物之範圍原本為地下一層停車空間及地
  下一、三層防空避難室，並不包含地下二層的部分，亦即系爭
  停車位並不在1532建號建物之登記範圍內，系爭1532建號建物
  之登記範圍是淡水地政事務所依據原告98年12月28日之申請，
  才更正為一層、地下二層停車空間，系爭停車位才因而被劃入
  系爭1532建號建物的範圍內。惟上開更正與法不合，原告申請
  更正登記後才據以主張被告之配偶並無1532建號建物之所有權
  應有部分，被告無合法權源使用系爭停車位，並無理由。是被
  告使用系爭停車位被告之配偶向建商合法買受而取得，原告主
  張被告無使用系爭停車位之正當權源，應無理由，請求駁回原
  告之訴及假執行之聲請，如受不利之判決，願供擔保請准宣告
  免為假執行。
三兩造不爭執事項
  (一)原告於97年12月23日因夫妻贈與之原因，取得新北市○○區
    ○○段1502號（一層、地下層）即門牌號碼新北市○○街41
    巷16 號 之所有權，共同使用同段1531建號建物所有權應有
    部分1/43 、 同段1532建號建物所有權之應有部分1/31。
  (二)被告之配偶張梅英於86年6 月17日取得同段建號1523號即門
    牌號碼新北市○○區○○街41巷10號5 樓之所有權及共同使
    用部分1531建號所有權應有部分1/43。
  (三)85年2 月8 日兩造建物所在之區分所有權建築物申請所有權
    第一次登記所提供之合建房屋分配協議書記載：地下一、二
    層（停車空間）、地下一、三層（防空避難室兼停車空間）
    ，並由聖景興業股份有限公司等31位所有權人各取得1/31之
    應有部分，登記為建號1532號。而將屋頂突出物、地下一、
    二、三層梯間、地下三層蓄水池、地下二層配電室、消防機
    電室登記建號1531號，由全體住戶共有，應有部分各1/43。
  (四)淡水地政事務所依據原告98年12月28日之申請，更正1532建
    號建物之樓層別。依據原竣工平面圖所載之樓層別為一層、
    地下二層停車空間，因而將原建物成果圖所載之地下一層停
    車空間更正為一層、地下二層停車空間。
  (五)系爭停車位目前登記建號1532號建物之範圍內，為被告所占
    有使用。
四本件之爭執要點
  (一)系爭停車位是否原位於1531建號內，經地政事務所之更正而
    變更至1532建號內？地政事務所依據原告申請所為之變更是
    否與事實相符？
  (二)本件被告使用系爭停車位是否有正當權源？
五法院之判斷
  (一)系爭停車位係坐落1532號建物範圍內乙節，業據本院於99年
    5 月12日至現場履勘，製有勘驗筆錄（簡易庭卷84-85 頁）
    在卷可參，並由地政人員進行測量，繪製複丈成果圖（簡易
    庭卷87頁），亦有複丈成果圖附卷可稽，應堪認定。且被告
    並無1532建號之所有權應有部分，亦有土地登記簿謄本在卷
    可按，亦堪認定。
  (二)而系爭1532建號之登記範圍於第一次所有權登記時，登記之
    範圍為地下一、二層停車空間及地下一、三層防空避難室兼
    停車空間，由31位區分所有權人各取得1/31之所有權應有部
    分，其餘之屋頂突出物、地下一、二、三層梯間、地下三層
    蓄水池、地下二層配電室、消防機電室登記建號1531號，由
    全體住戶共有，應有部分各1/43等情，亦有台北縣淡水地政
    事務所99年9 月24日北縣淡地價字第0990013698號函所附之
    複丈成果圖（民事庭卷第57頁）及合建房屋分配協議書（民
    事庭卷第59-64 頁）在卷可參。而98年12月28日原告認為地
    政事務所建物平面圖的樓層別有誤而申請更正，淡水地政事
    務所經調閱原案的測量成果圖及使用執照竣工平面圖等相關
    資料，檢視結果發現1532建號建物的平面圖中地下一層部分
    ，以當初的竣工平面圖來看，確實屬於一層及地下二層，惟
    因筆誤之故，寫成地下一層及地下二層，登記樓層別跳過地
    下一層的緣故，係因該建築是坐落在山坡地，才有此現象等
    情，亦經證人邱順永即淡水地政事務所測量課課長到庭結證
    無訛。是原告於98年12月28日更正1532建號登記之樓層別係
    由地下一、二層更正為一層及地下二層。準此，系爭停車位
    係位於地下二層，故自始即坐落在1532建號登記之範圍內，
    原告於98年12月28日更正之樓層別與系爭停車位登記之建號
    無涉。被告主張因原告申請更正樓層別而將原非1532建號之
    地下二層停車空間歸入1532號之登記範圍內，應非可採。
  (三)被告之配偶所取得之區分所有權單位即大忠街41巷10號5 樓
    之原所有權人於第一次所有權登記時即無取得停車位空間建
    物之所有權應有部分，有合建房屋分配協議書（民事庭卷第
    59-64 頁）在卷可參。是被告配偶所取得之區分所有權單位
    之建物原即無附屬停車位空間建物所有權應有部分。且被告
    之配偶嗣後亦未取得1532建號建物之所有權應有部分，此由
    1532號建號之登記謄本中並無被告配偶所有之1523建號建物
    之登記可明。是被告之配偶既未取得系爭1532建號建物之所
    有權應有部分，被告即無法以其配偶有購買系爭停車位為由
    ，占用系爭停車位。
  (四)按各共有人對於第三人，得就共有物之全部為本於所有權之
    請求。但回復共有物之請求，僅得為共有人全體之利益為之
    ，民法第821 條定有明文。系爭停車位係坐落於系爭1532建
    號建物範圍內，為系爭1532建號建物之一部分，而原告為系
    爭1532建號之共有人，被告無權占用系爭停車位，原告基於
    共有人之身分，依據上開規定請求被告返還占用之停車位予
    全體共有人，為有理由，應予准許。
六兩造兩造陳明願供擔保請為宣告假執行或免為假執行，經核均
  與規定相符，爰分別酌定相當之擔保金額予以宣告。
七本件事證已臻明確，兩造其餘攻擊防禦方法及其他未經援用之
  證據，經斟酌上無礙於本院前述之認定，無一一論究之必要。
八訴訟費用負擔之依據：民事訴訟法第78條。
中    華    民    國   100    年    1     月    31    日
                  民事第一庭  法  官  黃珮禎
以上正本證明與原本無異。
如對本判決上訴，應於判決送達後20日內向本院提出上訴狀，若
委任律師提起上訴者，應一併繳納上訴審裁判費，否則本院得不
命補正逕行駁回上訴。
中    華    民    國   100    年    2     月    1     日
                              書記官  陳韻如